臺灣高雄地方法院民事判決　　　　　　　100年度訴字第637號
原　　　告　施國揚
訴訟代理人　陳魁元律師
複 代 理人　陳豐裕律師
被　　　告　林慧慈
上列當事人間請求清償債務事件，本院於民國100 年5 月2 日言
詞辯論終結，判決如下：
    主      文
原告之訴駁回。
訴訟費用由原告負擔。
    事實及理由
一、原告主張：被告前向原告調借新台幣（以下同）60萬元（以
    下稱系爭借款），並簽發發票日為民國97年5 月13日、到期
    日為同年8 月13日，票面金額60萬之本票1 紙（票號000000
    0 號，以下稱系爭本票）作為借款憑據。又原告先前係因被
    告表示欲持系爭本票去向訴外人即共同發票人林育稼請款，
    方始將該本票返還予被告，並非表示被告業已清償前開借款
    。詎原告屆期屢次向被告催討，被告均藉故拖延置之不理。
    為此爰依消費借貸之法律關係提起本訴，並聲明：被告應給
    付原告60萬元，及自支付命令繕本送達翌日起至清償日止，
    按週年利率百分之5 計算之利息。
二、被告則以：伊先前雖有向原告借款，並簽發系爭本票為憑，
    但伊已於97年8 月間以交付現金之方式清償完畢，並向原告
    取回系爭本票，且於取回本票後加以撕毀，足見兩造間借款
    債務業已消滅，故原告請求為無理由等語資為抗辯。並聲明
    ：(1)原告之訴駁回；(2)如受不利判決，願供擔保請准宣告免
    為假執行。
三、兩造爭執與不爭執事項：
  (一)當事人不爭執事項：
    (1)兩造確有成立系爭借款之法律關係，並由被告簽發系爭本
      票交予原告作為借款憑據。
    (2)原告事後確有將系爭本票交予被告收受。
    (3)原告就被告歷次所提出之電話譯文內容均不爭執。
  (二)當事人爭執事項：
    被告是否確已清償本件借款？
四、本院之判斷
    按請求履行債務之訴，原告就其所主張債權發生原因之事實
    ，固有舉證之責任，若被告自認此項事實而主張該債權已因
    清償而消滅，則清償之事實，應由被告負舉證之責任，此觀
    民事訴訟法第277 條規定自明，最高法院28年上字第1920號
    著有判例可資參照。又債權證書之返還，通常須在清償債務
    之後，故已返還債權證書者，推定其債之關係已消滅，此乃
    民法第325 條第3 項所由設。查被告雖未提出直接證據以資
    證明其確係以給付現金之方式清償系爭借款，然參以兩造既
    約定以系爭本票作為借款憑證，且經被告抗辯係因清償系爭
    借款後，方始向原告取回系爭本票等語在卷，茲依前開說明
    ，依法自應推定系爭借款之法律關係業因被告已全數清償而
    告消滅。至原告就此部分雖主張：伊先前係因被告表示欲持
    系爭本票去向共同發票人林育稼請款，方始將本票返還予被
    告云云，然此節既未據原告舉證以實其說，再佐以系爭借款
    之法律關係既僅存在於兩造之間，核與系爭本票其上所記載
    之「林育稼」無涉，衡情可知該人僅係以擔任共同發票人之
    方式，用以擔保被告對於上述借款債務之履行，則倘被告是
    時猶未依約清償系爭借款，原告自可循聲請本票裁定、支付
    命令或另行起訴等其他方式逕向林育稼請求清償，要無逕自
    返還系爭本票予被告收受之理，顯見原告此部分主張實與常
    情有悖而不足採信。故原告主張依消費借貸之法律關係請求
    被告返還系爭借款60萬元云云，洵無理由，應予駁回。
五、本件事證已臻明確，兩造其餘主張及攻擊防禦方法與證據，
    經本院斟酌後，與本件判決結果已不生影響，故不一一論列
    ，附此敘明。
六、結論：原告之訴為無理由，依民事訴訟法第78條，判決如主
    文。
中    華    民    國   100    年    5     月    16    日
                  民事第六庭  法  官  陳明呈
以上正本係照原本作成。
如對本判決上訴，須於判決送達後20日內向本院提出上訴狀。如
委任律師提起上訴者，應一併繳納上訴審裁判費。
中    華    民    國   100    年    5     月    16    日
                              書記官  黃靖媛